臺灣桃園地方法院刑事判決　　　　　　　　　　　　九十二年度訴字第一二九號
　　公　訴　人　臺灣桃園地方法院檢察署檢察官
　　被　　　告　乙○○
　　指定辯護人　本院公設辯護人丙○○
右列被告因偽造文書等案件，經檢察官提起公訴（九十二年度偵字第八七０二號），
本院判決如左：
    主  文
乙○○共同意圖供行使之用，而偽造有價證券，累犯，處有期徒刑年陸月。王清萍
身分證上經變造部分即黏貼之「乙○○」相片壹幀，丁○○身分證及普通小型車駕駛
執照上經變造部分即黏貼之「戊○○」相片各壹幀，中華民國小客車租賃定型化契約
書上偽造之「丁○○」署名及指印各壹枚、偽造「王清萍」署名壹枚，偽造之本票壹
張（發票日：九十一年十二月十五日，發票人：丁○○，到期日：九十一年十二月十
六日，票號：ＷＧ0000000，面額新台幣五十八萬元），均沒收。
    事  實
一、乙○○有違反麻醉藥品管理條例、妨害公務、妨害自由、傷害等前科，又於八十
    八年間因傷害案件，經本院於八十九年十一月三日判處有期徒刑三月確定，於九
    十年一月三十一日易科罰金執行完畢。詎不知悔改，基於意圖為自己不法所有之
    概括犯意，於九十一年五月至十月間某日，在桃園縣楊梅鎮某處，見王清萍之國
    民身份證一張（前開證件係王清萍於不詳時、地遭不詳人士竊取後棄置該處，而
    脫離其本人持有），乃基於侵占之概括犯意，並為圖供變造使用，而將該身分證
    拾獲後予以侵占入己。乙○○於侵占上開王清萍之身分證後，即基於變造證件之
    概括犯意，在桃園縣蘆竹鄉○○路一三七號十一樓之六住處，將王清萍身分證上
    王清萍之照片取下後換貼乙○○之照片而變造之，足生損害於戶政機關對於身分
    管理之正確性及王清萍本人。乙○○於九十一年九月六日後之某日，在楊梅鎮某
    處見丁○○之國民身分證一張及普通小型車駕駛執照一張，係屬脫離丁○○所持
    有之物（上開證件係丁○○於九十一年九月六日，在桃園縣桃園市○○路特易購
    賣場之停車場內遭不詳人士竊取後棄置該處，而脫離其本人持有），竟承其上述
    侵占之概括犯意而將之據為己有，乙○○於侵占上開丁○○之身分證及駕照後，
    因欲租車使用，且其未考取汽車駕駛執照而無法承租汽車，遂與戊○○（現由檢
    察官另案偵查中）商議持變造身份證及駕駛執照冒名填寫契約書以承租汽車，二
    人即基於變造身份證及普通小型車駕駛執照之犯意聯絡，於九十一年十月間，由
    戊○○交付其本人相片二張與乙○○，推由乙○○在桃園縣蘆竹鄉○○路一三七
    號十一樓之六住處，將拾得丁○○身份證及駕駛執照上之相片換貼為戊○○之相
    片加以變造，以供租車使用，足生損害於丁○○、戶政機關對於身分管理及監理
    機關對於駕駛人資格管理之正確性。乙○○於變造前開身份證及駕駛執照後，旋
    與戊○○基於行使偽造私文書與偽造有價證券及意圖為自己不法所有之犯意聯絡
    ，於同年十二月十五日，二人前往桃園縣桃園市○○路○段五十五號之京冠小客
    車租賃股份有限公司（下稱京冠公司），由戊○○持前開變造之丁○○身份證及
    汽車駕駛執照，表示其為丁○○本人租用車輛，並在中華民國小客車租賃定型化
    契約書（下稱汽車租賃契約書）「乙方承租人為切結書人親筆簽名」欄偽造「丁○○」署名並按捺指印各一枚；而乙○○則持前開變造王清萍之身分證，表示其
    為王清萍本人，冒用王清萍之名義，在上開汽車租賃契約書「連帶乙方保證人親
    筆簽名」欄偽造「王清萍」署名一枚；並將上開身分證及駕照交付京冠公司影印
    留存影本。乙○○及戊○○且應京冠公司提供擔保之要求，推由戊○○在京冠公
    司提供之ＷＧ0000000號本票上填載發票日九十一年十二月十五日、到期
    日九十一年十二月十六日，及在發票人欄上偽造「丁○○」署名一枚並按捺指印
    二枚（該本票上所載之金額新臺幣五十八萬元，係京冠公司於戊○○填載前開票
    據法定應記載事項前業已事先填載於上），而偽造有價證券。乙○○與戊○○再
    將前開偽造「丁○○」名義租車使用意思表示之私文書，與作為擔保之用之前揭
    偽造本票之有價證券交付予京冠公司而行使之，使京冠公司陷於錯誤，以為承租
    人為丁○○、連帶保證人為王清萍，而將車號為ＧＧ－四０五八號之自小客車出
    租予乙○○及戊○○，足生損害於王清萍、丁○○及京冠公司。
二、案經桃園縣政府警察局大園分局報請臺灣桃園地方法院檢察署檢察官偵查起訴。
  理  由
一、訊據被告對於拾獲王清萍、丁○○之證件，並以其照片及戊○○所交付之照片換
    貼於前開證件上加以變造後，再與戊○○分持前開變造證件向京冠公司承租ＧＧ
    －四０五八號之自小客車等犯罪事實，於警詢、檢察官偵查中及本院審理時坦承
    不諱，惟否認有偽造有價證券之犯行，辯稱：本票係與伊同往租車之「小涵」所
    簽發，伊並未偽造本票云云。經查：
（一）丁○○之身分證及汽車駕駛執照，係丁○○於九十一年九月六日，在桃園縣桃
      園市○○路特易購賣場之停車場內遭不詳人士竊取一節，業據丁○○於警詢中
      指述明確（見九十二年度偵字第八七０二號偵查卷宗第五頁），足見前開證件
      為離被害人丁○○持有之物。而王清萍之身分證部分，因一般人縱將身份證件
      隨身攜帶，多將其放置於皮夾或皮包內，鮮少將身份證單獨置放，果前開王清
      萍之身份證係王清萍遺失後旋為被告拾獲，則被告應會於拾獲同時身分證以外
      之物，然被告於本院審理時供稱僅拾獲王清萍之身分證，同時並未拾獲他物，
      則應可排除前開身分證為王清萍遺落在該處之可能，足見王清萍之身分證亦應
      係遭他人所竊後丟棄於該處，而為離其本人持有之物。故被告於拾獲前開離王
      清萍、丁○○本人持有之證件後，將之侵占入己，其侵占離本人持之物之犯行
      ，堪以認定。
（二）被告與戊○○同往京冠公司租用車輛，戊○○持貼有戊○○相片之丁○○身份
      證及汽車駕駛執照，以丁○○名義向京冠公司租用車輛，並在汽車租賃契約書
      承租人欄偽造「丁○○」署名一枚並按捺指印一枚，而乙○○則持貼有乙○○
      相片王清萍身分證，冒用王清萍之名義，在上開汽車租賃契約書保證人欄偽造
      「王清萍」署名一枚，且戊○○於簽立租賃契約後，應京冠公司之要求，在京
      冠公司所提供業已記載票面金額五十八萬元之ＷＧ0000000號本票上填
      載發票日九十一年十二月十五日、到期日九十一年十二月十六日，並在發票人
      欄上偽造「丁○○」署名一枚並按捺指印二枚後，乙○○與戊○○再將前開偽
      造「丁○○」名義之汽車租賃契約書，偽造之本票交付予京冠公司，戊○○簽
      發本票之過程被告皆在場等情，業據證人即京冠公司之職員甲○○（經改名為
      翁瑋鴻）於警詢及本院審理時證述稽詳（見九十二年度偵字第八七０二號偵查
      卷宗第六頁、本院九十三年二月二十六日審判筆錄）。被告雖辯稱本票係「小
      涵」之女子所簽發，伊並未偽造本票云云。然被告於本院審理時供稱：因伊要
      開車，而伊無駕照可租車，故要求「小涵」（經指認為戊○○口卡，「小涵」
      即為口卡上之人）幫伊租車，「小涵」簽本票時伊知情，「小涵」所用以租車
      之證件係伊所提供等語（見本院九十三年二月二十六日審理筆錄）。蓋依被告
      所述，其偕同戊○○至京冠公司之目的既為租車，僅因其未持有駕照始由戊○○出面承租，則戊○○為達租車目的所為之任何行為，應俱在被告可預見及容
      許之範圍內；況證人翁瑋鴻證述戊○○簽發本票時被告在場，且被告亦自承伊
      租車當時知悉戊○○有簽發本票等情，被告既明知戊○○為租得車輛而簽立本
      票以擔保，而仍與之共同租用車輛，顯有容認戊○○偽以「丁○○」名義簽發
      本票以達租車目的，其共同偽造有價證券之犯意甚明。被告前開所辯，要無可
      採。
（三）此外，復有經變造之丁○○身份證及汽車駕駛執照影本各一張，經變造之王清
      萍身份證影本一張，前述之汽車租賃契約書一份影本、偽造本票一紙在卷可稽
      ，被告確有侵占王清萍、丁○○之證件，並將之變造後與戊○○分持前開變造
      證件，並偽造本票以供擔保共同向京冠公司租得車輛一節，應堪認定。本件事
      證明確，被告犯行堪以認定。
二、核被告乙○○所為，係犯刑法第三百三十七條之侵占離本人所持有之物罪、第二
    百十六條、第二百十條之行使偽造私文書罪、刑法第二百十六條、第二百十二條
    之行使變造特種文書罪、第二百零一條第一項之偽造有價證券罪及第三百三十九
    條第一項之詐欺取財等罪。被告與戊○○間就變造特種文書並持以行使、偽造私
    文書復持以行使、偽造有價證券及詐欺取財等犯行，有犯意聯絡與行為分擔，為
    共同正犯。被告偽造「王清萍」署押、戊○○偽造「丁○○」署押（含指印）分
    別為偽造私文書、偽造有價證券之階段行為，不另論罪。又被告變造特種文書及
    偽造私文書之低度行為，分別為行使變造特種文書、行使偽造私文書之高度行為
    所吸收；而被告行使偽造有價證券之輕度行為，為偽造有價證券之重度行為所吸
    收，均不另論罪。被告同時地變造丁○○之身分證及駕照，僅論一個變造行為之
    接續犯。被告先後二次侵占離本人持有之物之犯行，時間緊接，所犯構成要件相
    同，為連續犯，應依刑法第五十六條連續犯之規定以一罪論，並加重其刑。至變
    造特種文書部分，因不另論罪，故不論以連續犯。被告與戊○○二人同時將「王
    清萍」、「丁○○」之證件交付予京冠公司影印而行使，同時犯數罪名，為想像
    競合犯，應從一重處斷。又上述租賃契約上有「丁○○」為承租人，「王清萍」
    為連帶保證人之記載，係各以「丁○○」、「王清萍」之名義所為之文書，故雖
    存於同一書面上，然其既各以「丁○○」、「王清萍」之名義為法律行為，在法
    律上仍應視為二份私文書，被告與戊○○同時行使該租賃契約書，均同時犯數罪
    名，為想像競合犯，應從一重處斷。至被告與戊○○二人，雖同時將偽造之租賃
    契約及偽造之本票交付予京冠公司而同時行使之，然行使偽造本票部分為偽造行
    為吸收，不另論罪，故此部分不另論想像競合犯。被告所犯上開侵占離本人持有
    之物罪、偽造有價證券罪、行使偽造私文書罪、行使變造特種文書罪、詐欺取財
    罪之間，有方法與結果之牽連關係，應從一重論以刑法第二百零一條第一項之意
    圖供行使之用偽造有價證券罪處斷。又被告偽造有價證券部分雖未經檢察官起訴
    ，惟被告此部分犯行與起訴之犯罪事實具有牽連犯之裁判上一罪關係，應為起訴
    效力所及，本院自應一併審判，附此敘明。被告於八十八年間因傷害案件，經本
    院於八十九年十一月三日判處有期徒刑三月確定，於九十年一月三十一日易科罰
    金執行完畢一節，有臺灣高等法院被告全國前案紀錄表一份在卷可按，其於受有
    期徒刑之執行完畢後，五年以內再犯本件有期徒刑以上之罪（除所犯侵占離本人
    持有之物罪部分外），為累犯，應依刑法第四十七條之規定加重其刑。爰審酌被
    告前有違反麻醉藥品管理條例、妨害公務、妨害自由、傷害等前科，素行不佳，
    僅為求租用車輛使用，即任意變造他人之證件、偽造私文書、偽造本票以使用，
    顯已侵害被冒用者王清萍、丁○○與京冠公司等人之權益，惟其所偽簽之本票僅
    係擔保之用，非據以換取等值對價，所生損害尚屬非鉅，及其犯罪後坦承大部分
    犯行等一切情狀，量處如主文所示之刑，以資懲儆。
三、經變造之王清萍身分證上黏貼之「乙○○」相片一幀，係被告所有；經變造之丁○○身分證及駕照上黏貼之「戊○○」相片各一幀，係共犯戊○○所有，且為供
    渠等犯罪所用之物，應依刑法第三十八條第三項、第一項第二款之規定宣告沒收
    。偽造中華民國小客車租賃定型化契約書上偽造「丁○○」署名及指印各一枚、
    偽造「王清萍」署名一枚，均應依刑法第二百十九條之規定宣告沒收之。偽造之
    票號ＷＧ0000000號、票面金額五十八萬元、發票日九十一年十二月十五
    日、到期日九十一年十二月十六日、發票人丁○○之本票一紙，其上並無其他人
    背書等足以影響執票人權益之情形，不問屬於犯人與否，依刑法第二百零五條之
    規定沒收之。
據上論斷，應依刑事訴訟法第二百九十九條第一項前段，刑法第二十八條、第五十六
條、第二百零一條第一項、第二百十六條、第二百十條、第二百十二條、第三百三十
七條、第三百三十九條第一項、第五十五條、第二百零五條、第二百十九條、第三十
八條第一項第二款、第三項，罰金罰鍰提高標準條例第一條前段，判決如主文。
本案經檢察官郭靜文到庭執行職務。
中      華      民      國    九十三    年      三      月    二十三    日
                                臺灣桃園地方法院刑事第九庭
                                    審判長法  官  林明洲
                                          法  官  黃斯偉
                                          法  官  何燕蓉
右正本證明與原本無異。
如不服本判決，應於判決送達後十日內向本院提出上訴狀( 應附繕本 )，上訴於臺灣
高等法院。
                                          書記官  李雅怡
中        華        民        國   九十三   年  三   月      二十三     日
